【裁判字號】    98,抗更(一),51
【裁判日期】    990222
【裁判案由】    分割共有物
【裁判全文】
臺灣高等法院民事裁定                98年度抗更(一)字第51號
抗  告  人  ｅ○○
相  對  人  申○○
            Ｍ○○
            Ｎ○○
            Ｌ○○
            Ｊ○○
            Ｙ○○
            ｉ○○
            丙○○○
            Ｒ○○
            玄○○
            Ｅ○○
            ｇ○○
            Ｖ○○
            Ｈ○○
            ｈ○○
            辰○
            ｋ○○
            戌○○
            Ｋ○○
            天○○
            ｌ○○
            甲己○
            Ｇ○○
            Ｓ○○
            Ｑ○○
            Ｃ○○
            Ｄ○○
            Ｏ○○○
            ｆ○○
            Ｂ○○
            癸○○
            Ｚ○○
            ａ○○
            午○○
            壬○○
            辛○○
            甲庚○
            甲辛○
            Ｗ○○
            ｘ○○○
            甲乙○
            甲丁○
            亥○○
            乙○○
            Ａ○○
            Ｔ○○
            甲戊○
            Ｐ○○○
            宙○○
            ｔ○○
            子○○
            Ｆ○○
            甲○○
            地○○
            未○○
            丁○○
            甲甲○
            甲丙○
            黃○○
            ｊ○○
            卯○○
            ｑ○○
            塑恆股份有限公司
兼  上一人
法定代理人  Ｘ○○
相  對  人  ｕ○○
            甲壬○
            己○○
            庚○○
            戊○○
            ｓ○○
            甲癸○
            ｍ○○民國81年.
            ｐ○○民國85年.
            ｏ○○民國86年.
上三人共同
法定代理人  ｎ○○
相  對  人  Ｉ○○
            ｃ○○
            ｂ○○（民國○○年○月○日生）
兼  上一人
法定代理人  ｄ○○
相  對  人  ｗ○○
            ｖ○○
            ｚ○○
            ｙ○○
            寅○○（民國○○年○○月○日生）
上  一  人
法定代理人  丑○○
相  對  人  Ｕ○○
            ｒ○○
            巳○○
            酉○○
            宇○○
上列當事人間分割共有物事件，抗告人對於中華民國98年7月3日
臺灣板橋地方法院97年度重訴字第104號所為裁定提起抗告，經
最高法院發回更為裁定，本院裁定如下：
      主    文
原裁定廢棄。
      理    由
一、抗告意旨略以：抗告人於起訴時，已依民事訴訟法第116條
    規定，將相對人之姓名及住居所記載於書狀；並於民國（下
    同）97年4月25日補正83件相對人最新之戶籍謄本等，再於
    97年5月20日補正10件相對人最新之戶籍謄本等；而應為送
    達處所不明之相對人，亦經原法院准予公示送達在案。原法
    院再命伊補正全部相對人之住所，所為裁定並非適法。原法
    院於98年6月9日命伊補正全部相對人之住所，已有未合；伊
    因無原法院核發之公函無從憑以向台北縣新莊地政事務所申
    請土地所有權人之姓名及身分證字號，再憑以向戶政事務所
    申領相對人之戶籍謄本，乃於98年6月19日具狀聲請原法院
    核發函文，經原法院於98年6月25日發文，伊於98年6月30日
    收受原法院函文後即憑以申領相對人之戶籍謄本，並於98年
    7月6日補正全部相對人之姓名及住居所。伊收受原法院前開
    函文之日至為補正之日，期間只有5日，詎原法院竟於伊收
    受前開函文3日內即於98年7月3日逕以裁定駁回伊之起訴，
    與民事訴訟法第121條規定不合，爰聲明廢棄原裁定等語。
二、按依民事訴訟法第149條第4項、第150條規定，曾受送達之
    被告變更其送達之處所，而不向受訴法院陳明，致有同法第
    149條第1項第1款應為送達之處所不明之情形者，受訴法院
    得依職權，命為公示送達；依前條規定為公示送達後，對於
    同一當事人仍應為公示送達者，依職權為之。經查原法院業
    於97年7月8日對相對人申○○等65人為起訴狀繕本及言詞辯
    論期日通知書之公示送達，有該日公示送達公告及函稿可稽
    （見原法院卷第4宗63-66頁），於此情形，曾受送達之相對
    人，如變更其送達之處所，而不向受訴法院陳明，致應為送
    達之處所不明者，應有民事訴訟法第149條第4項及第150條
    規定之適用，原法院於98年6月9日言詞辯論期日再命抗告人
    補正全部相對人之住所，應無必要。又原法院於98年6月9日
    言詞辯論期日命抗告人於收到原法院通知後21日內補具相對
    人最新之戶籍謄本，惟該日相對人Ｎ○○及Ｌ○○之共同訴
    訟代理人Ｈ○○、相對人丙○○○之訴訟代理人張騰濬、相
    對人ｇ○○、相對人甲丙○之訴訟代理人劉盈源、相對人宇
    ○○、相對人Ｋ○○等20人之共同訴訟代理人李平義律師，
    均已到場陳述，有報到單及言詞辯論筆錄可稽（見原法院卷
    第4宗350-357頁），原法院就到場之相對人亦應無命抗告人
    為補正之必要。再查抗告人於98年6月19日具狀聲請原法院
    核發函文，俾向台北縣新莊地政事務所申請記載土地所有權
    人身分證字號之土地登記謄本，再憑以向戶政事務所申領相
    對人之戶籍謄本，其係於98年6月30日始收受原地院同年月
    25日板院輔民允97年度重訴字第104號函（見原法院卷第4宗
    358-360頁），並於同年7月6日檢附相對人最新之戶籍謄本
    及相對人塑恆股份有限公司最新變更登記事項卡，具狀陳報
    補正相對人之住居所等（見原法院卷第4宗359、389-486頁
    ）；按抗告人既係須憑原法院核發之函文始得憑以申領相對
    人之戶籍謄本，且係於收受原法院函文後即為補正，經扣除
    原法院核發函文之期間，應堪認抗告人所為補正並未逾原法
    院所定補正之期間。原法院認抗告人未於所定之期間內補正
    而裁定駁回抗告人之訴，應有違誤。抗告意旨指摘原裁定不
    當，聲明廢棄，為有理由。
四、據上論結，本件抗告為有理由，依民事訴訟法第492條裁定
    如主文。
中    華    民    國    99    年    2     月    22    日
                    民事第八庭
                        審判長法  官  劉勝吉
                              法  官  連正義
                              法  官  鄭威莉
正本係照原本作成。
本裁定除以適用法規顯有錯誤為理由外，不得再抗告。如提起再
抗告，應於收受後10日內委任律師為代理人向本院提出再抗告狀
。並繳納再抗告費新台幣１千元。
中    華    民    國    99    年    2     月    24    日
                              書記官  李垂福

司法院資訊處製作；財團法人民間司法改革基金會備份。
